臺灣臺北地方法院民事判決
111年度重訴字第33號
原      告  劉子瑄  
訴訟代理人  顧定軒律師（法扶律師）  
被      告  趙國權  
上列當事人間履行協議等事件，本院於民國111年4月12日言詞辯
論終結，判決如下：
    主      文
被告應給付原告新臺幣陸佰貳拾肆萬貳仟零參拾玖元，及自民國
一百一十一年三月四日起至清償日止，按年息百分之五計算之利
息。
訴訟費用由被告負擔。
    事實及理由
一、原告起訴主張：
  ㈠兩造前為夫妻關係，被告於婚姻存續期間，曾向伊借款新臺
    幣（下同）250萬元，用以支付被告所有公司之開銷；並借
    用伊之名義分別向台北富邦商業銀行、花旗（台灣）商業銀
    行股份有限公司、凱基商業銀行股份有限公司（原名為萬泰
    商業銀行股份有限公司）、日盛國際商業銀行股份有限公司
    申辦信用卡，各欠款1萬6,449元、3萬元、17萬元、2萬5,59
    0元，共計24萬2,039元（計算式：1萬6,449元＋3萬元＋17萬
    元＋2萬5,590元＝24萬2,039元）；並要求伊將所有坐落於臺
    北市○○區○○路0段00巷00弄0○0號2樓房屋（下稱系爭房屋）
    向銀行申辦房貸350萬元，撥款後供被告使用。
  ㈡嗣兩造於民國94年11月14日兩願離婚，因被告未清償上開款
    項，遂簽立離婚協議書（下稱系爭協議書），其中第1條第2
    、4、5項約定「女方之日盛銀行信用卡，台北富邦銀行信用
    卡，花旗銀行信用卡，萬泰銀行現金卡，全數由男方繳清後
    ，銀行將發給女方之清償證明，女方應將此清償證明之影印
    本交由男方，日後以上信用卡若產任何消費款項，男方則無
    需再繳納。」、「女方戶籍地址之房屋（即系爭房屋）貸款
    每月由男方繳至女方上海商業銀行帳戶內，直至全數繳清截
    止。」、「男方尚欠女方現金兩百伍拾萬元正，此還款日應
    由互助會結束後起的第一個月還款伍萬元至拾萬元不等，直
    至全數清償截止。」。
  ㈢詎被告未依約履行，返還借款250萬元，及繳付信用卡、房貸
    款項，致系爭房屋遭法院拍賣，伊並因而背負高額房貸及卡
    債。被告現無資力清償，構成民法第226條可歸責於債務人
    之給付不能，應由被告賠償374萬2,039元（計算式：24萬2,
    039元＋350萬元＝374萬2,039元），爰依民法第226條第1項、
    第474條第1項、478條前段，及系爭協議書第1條第2、4、5
    項等規定，請求被告返還250萬元，及給付債務不履行之損
    害賠償374萬2,039元，合計應給付624萬2,039元（計算式：
    250萬元＋374萬2,039元＝624萬2,039元）等語，並聲明：被
    告應給付原告624萬2,039元，及自起訴狀繕本送達翌日起至
    清償日止，按年息5%計算之利息。
二、被告則以：兩造前曾一同經營公司，卡債是為支應公司營運
    而積欠，離婚時伊想能承擔就盡量承擔，遂簽署系爭協議書
    。惟伊現尚積欠勞工貸款10萬元，貸款與健保費皆由女兒繳
    納，伊已60歲了不易找到工作，實無資力清償等語，茲為答
    辯。
三、本院之判斷：
  ㈠按「稱消費借貸者，謂當事人一方移轉金錢或其他代替物之
    所有權於他方，而約定他方以種類、品質、數量相同之物返
    還之契約」，民法第474條第1項定有明文。查原告主張被告
    積欠其借款250萬之事實，業據其提出系爭協議書（見本院
    卷第15頁），並為被告所不爭執，堪信為真實。至被告辯稱
    其目前實無資力償還等語，惟按債務人無資力既非給付不能
    之事由，且債務人就其所負金錢給付義務本應負無限責任，
    並以其現在及將來之一切財產，作為其債務之總擔保，是被
    告前揭所辯尚無足憑採。
  ㈡次按因可歸責於債務人之事由，致給付不能者，債權人得請
    求賠償損害；損害賠償，除法律另有規定或契約另有訂定外
    ，應以填補債權人所受損害及所失利益為限。依通常情形，
    或依已定之計劃、設備或其他特別情事，可得預期之利益，
    視為所失利益，民法第226條第1項、第216條定有明文。又
    依系爭協議書第1條第2項、5項約定：「女方之日盛銀行信
    用卡，台北富邦銀行信用卡，花旗銀行信用卡，萬泰銀行現
    金卡，全數由男方繳清後，銀行將發給女方之清償證明，女
    方應將此清償證明之影印本交由男方，日後以上信用卡若產
    任何消費款項，男方則無需再繳納。」、 「女方戶籍地址
    之房屋貸款每月由男方繳至女方上海商業銀行帳戶內，直至
    全數繳清截止。」，已表明上開信用卡款項及貸款債務，自
    系爭協議書簽立後，於兩造間概由被告單獨負責繳納至全數
    清償時止，是被告依據系爭協議書，負有給付上開款項之義
    務，惟被告迄未全數給付，足認係可歸責於被告所致之給付
    不能，原告因被告前開給付不能情事所受之損害即信用卡款
    項及貸款374萬2,039元，依民法第226條第1項規定，請求被
    告負損害賠償責任，洵屬有據。
四、綜上所述，原告依民法第226條第1項、第474條第1項、478
    條前段，及系爭協議書第1條第2、4、5項等規定，請求被告
    給付624萬2,039元，及自起訴狀繕本送達翌日即111年3月4
    日（見本院卷第29頁）起至清償日止，按年息5%計算之法定
    遲延利息，為有理由，應予准許。
五、訴訟費用負擔之依據：民事訴訟法第78條。 
中　　華　　民　　國　　111 　年　　4 　　月　　27　　日
                  民事第八庭    法　官　王秀慧
以上正本係照原本作成。
如對本判決上訴，須於判決送達後20日內向本院提出上訴狀。如
委任律師提起上訴者，應一併繳納上訴審裁判費。
中　　華　　民　　國　　111 　年　　4 　　月　　27　　日
                                 書記官 何明芝